臺灣高等法院高雄分院刑事判決
110年度侵上訴字第67號
上  訴  人  
即  被  告  曾鈺晉



義務辯護人  陳俊嘉律師
上列上訴人因家暴妨害性自主等案件，不服臺灣高雄地方法院10
9年度侵訴字第18號，中華民國110年9月30日第一審判決（起訴
案號：臺灣高雄地方檢察署109年度偵字第384號），提起上訴，
本院判決如下：
    主  文
原判決關於有罪部分撤銷。
乙○○犯傷害罪，處有期徒刑壹年捌月；又犯強制性交罪，處有
期徒刑伍年拾月。應執行有期徒刑柒年貳月。
    事  實
一、乙○○與AV000-A108222（真實姓名、年籍資料均詳卷，下稱
    甲○）前為同居之男女朋友，於民國108年8月初分手，其等
    間具有家庭暴力防治法第3條第2款所定家庭成員關係。乙○○
    於108年8月29日晚間11時15分，偕同甲○前往六合夜市購買
    宵夜後，於翌日(30日)凌晨1時許一同返回乙○○位於高雄市○
    ○區○○路0號住處2樓房間內，乙○○於同日凌晨某時起，要求
    甲○將其手機解鎖，遭甲○拒絕，竟基於強制、傷害及私行拘
    禁之犯意，命令甲○將其手機解鎖，並持續多次對甲○掌摑、
    踹踢甲○、及持掃把毆打甲○，致甲○受有左上肢挫傷、左下
    肢挫傷、右上肢挫傷、右下肢挫傷、頭部外傷、背部挫傷及
    瘀傷、顏面瘀傷等傷害，乙○○以此強暴手段，要求甲○行將
    自己手機解鎖之無義務之事，並命令甲○不准離去，以此方
    式逼迫甲○將手機解鎖，並使甲○無法自由離去而予以私行拘
    禁。嗣乙○○於同日早上9時許，向甲○表示若甲○將乙○○所贈
    與之手機解鎖後歸還，即釋放甲○等語，甲○為免遭乙○○持續
    傷害及私行拘禁，不得不將其手機解鎖並交予乙○○而為此等
    無義務之事。乙○○觀看手機內容發現甲○已有新任男友後即
    情緒失控，要求甲○與其發生性行為，遭甲○拒絕後，乙○○竟
    基於強制性交之犯意，強行褪去甲○所著褲子，要求甲○為其
    口交，再將陰莖插入甲○陰道，以上開強暴方式，對甲○強制
    性交得逞一次。嗣乙○○仍承前私行拘禁之犯意，持續拘禁甲
    ○在其住處2樓房間內，迄至同日中午12時23分許，因乙○○打
    電話叫外送咖啡，其下樓拿取外送咖啡時，甲○為求脫困，
    趁隙自乙○○上開住處2樓房間之陽台一躍而下，跳窗跌至1樓
    馬路，並因而受有右足第3蹠骨及舟狀骨骨折、左足第1、第
    2蹠骨及跟骨骨折、疑似左側髖臼骨折等傷害。甲○雖有受傷
    ，仍趁乙○○未發覺之際，立即騎乘機車前往報警，經警協助
    由救護車送醫治療，始查悉上情。
二、案經甲○訴由高雄市政府警察局鼓山分局報請臺灣高雄地方
    檢察署檢察官偵查起訴。
    理  由
一、程序部分：
　㈠審理範圍：
　1.刑事訴訟法第348條第1項規定：「上訴得對於判決之一部為
    之」。本件被告僅就原判決有罪部分表示不服，檢察官並未
    就原判決無罪諭知部分提起上訴，依上開規定，原判決強制
    性交無罪諭知部分(即被訴於108年8月30日凌晨某時許，對A
    女強制性交1次部分)，自非本案上訴應予審理之範圍。
　2.按【對於判決之一部上訴者，其有關係之部分，視為亦已上
    訴。但有關係之部分為無罪、免訴或不受理者，不在此限。
    】刑事訴訟法第348條第2項定有明文。查檢察官起訴被告「
    於108年8月29日晚間10時許，在被告上開翠華路住處，被告
    發現甲○欲離開其住處，竟基於強制、剝奪他人行動自由、
    傷害及強制性交之犯意，命令甲○不准離去，復強行奪取甲○
    之手機，試圖自行解鎖甲○之手機密碼，又將其上揭住處房
    門上鎖，致甲○無法離去，因被告無法解鎖甲○之手機，其再
    命令甲○提供手機解鎖密碼予其，甲○不從，被告即對甲○打
    巴掌、踹踢甲○以及持掃把毆打甲○，直至翌日(30日)凌晨0
    時多，被告要求甲○與其一同前往高雄市六合路某處，甲○不
    從，被告又強行奪取甲○之機車鑰匙並毆打甲○，甲○迫於無
    奈因而搭乘被告所駕駛之汽車與被告一同前往六合路」之行
    為，被告涉犯刑法第304條第1項之強制、同法第302條第1項
    之剝奪他人行動自由、同法第277條第1項之傷害罪，原審審
    理後，就此部分犯行認為不能證明，於理由欄內說明不另為
    無罪之諭知(原審判決書第12頁)，之後僅被告就傷害等有罪
    部分不服上訴，檢察官並未提起上訴，是依前揭說明，原審
    判決不另為無罪諭知部分，無從視為亦已上訴，自非本院審
    理之範圍。
　㈡按被告以外之人於審判外之言詞或書面陳述，屬傳聞證據，
    原則上不得作為證據；惟按被告以外之人於審判外之陳述，
    雖不符刑事訴訟法第159條之1至第159條之4之規定，而經當
    事人於審判程序同意作為證據，法院審酌該言詞陳述或書面
    陳述作成時之情況，認為適當者，亦得為證據，刑事訴訟法
    第159條第1項、第159條之5第1項分別定有明文。查本判決
    所引用屬於傳聞證據之部分，均已依法踐行調查證據程序，
    且檢察官、辯護人及被告於本院審理時，均明示同意有證據
    能力（本院卷第203頁），基於尊重當事人對於傳聞證據之
    處分權，及證據資料愈豐富愈有助於真實發現之理念，本院
    審酌該等證據作成時情況，並無違法取證之瑕疵，且無顯不
    可信之情形，以之作為證據應屬適當，自均有證據能力。
二、認定犯罪事實所憑之證據及理由：
　　訊據上訴人即被告乙○○(下稱被告)固坦承上開傷害犯行，惟
    矢口否認有強制、私行拘禁及強制性交犯行，辯稱：我沒有
    強制甲○將手機解鎖，亦無拘禁甲○不讓其離去、與甲○發生
    性行為並未違反其意願云云。經查：
　㈠上開事實，已據證人甲○於警詢、偵查及原審證述明確，並有
    高雄市立聯合醫院病歷及診斷證明書、高雄醫學大學附設中
    和紀念醫院（下稱高醫）急診部外傷病歷、受理疑似性侵害
    事件驗傷診斷書、性侵害犯罪事件通報表、診斷證明書、性
    侵害案件被害人調查表(一)、(二)、108年10月16日及109年
    1月3日內政部警政署刑事警察局鑑定書、甲○指認被告相片
    、手繪被告住處配置圖、原審勘驗筆錄、高醫108年10月28
    日、109年3月12日、108年8月30日診斷證明書在卷可稽。
  ㈡被告雖以上揭情詞置辯，惟查：
　1.被告帶甲○前往六合夜市購買宵夜後，2人於108年8月30日凌
    晨1時許，返回被告位於高雄市○○區○○路0號住處2樓房間，
    迄甲○於同日中午12時23分許，自被告住處2樓房間陽台跳下
    一樓期間內，被告曾於凌晨某時許，要求甲○將其手機解鎖
    ，遭甲○拒絕後，被告仍強令甲○將其手機解鎖，並持續多次
    對甲○掌摑、踹踢甲○以及持掃把毆打甲○，導致甲○受有左上
    肢挫傷、左下肢挫傷、右上肢挫傷、右下肢挫傷、頭部外傷
    、背部挫傷及瘀傷、顏面瘀傷等傷害，而以此強暴手段，要
    求甲○將自己手機解鎖，不准甲○離去，嗣於同日早上9時許
    ，始向甲○表示若甲○將被告所贈與之手機解鎖後歸還，即同
    意釋放甲○，甲○因而將其手機解鎖並交予被告，惟被告觀看
    手機內容認甲○已有新任男友後即情緒失控，竟要求甲○與其
    發生性行為，然遭甲○拒絕後，被告強行褪去甲○褲子，復要
    求甲○為其口交後，再將陰莖插入甲○陰道，而對甲○強制性
    交得逞等情，業據證人甲○於警詢、偵查及原審證述明確，
    核與高雄市立聯合醫院病歷及診斷證明書、高醫急診部外傷
    病歷、受理疑似性侵害事件驗傷診斷書、性侵害犯罪事件通
    報表、診斷證明書、性侵害案件被害人調查表(一)、(二)等
    文件記載內容相符，堪信A女證述情節，為屬真實。
　2.復觀諸高雄市立聯合醫院、高醫診斷書及病歷可知，甲○於1
    08年8月30日下午1時01分即前往高雄市立聯合醫院就診，隨
    後又於同日下午5時54分前往高醫就診，是甲○於中午12時23
    分跳樓逃離現場後，隨即前往醫院就診，足見其就醫過程緊
    接密切，並無任何延遲之情形，且經診斷受有左上肢挫傷、
    左下肢挫傷、右上肢挫傷、右下肢挫傷、頭部外傷、背部挫
    傷及瘀傷、顏面瘀傷等傷害，亦與掌摑、踹踢及持掃把毆打
    所會造成之傷勢相符，參以被告於本院審理時自白：我是當
    天知道甲○跟別的男人在一起，所以才動手打甲○等情(本院
    卷第206頁)，堪認甲○指證被告持續多次對其掌摑、踹踢以
    及持掃把毆打，致其受傷，要其將手機解鎖，並不讓其離去
    等情，確屬有據。
　3.從上開甲○於凌晨遭被告掌摑、踹踢、持掃把毆打成傷，及
    甲○於中午12時23分跳樓逃離現場之事實可知，甲○指控被告
    命令甲○不准離去，以此方式私行拘禁甲○等情，應屬實在，
    否則殊難想像甲○在人身自由未受拘束情形下，於遭被告持
    續掌摑、踹踢及持掃把毆打成傷後，為何仍未離開現場，而
    仍願意停留於被告住處房間內持續接受此暴行傷害，徜若甲
    ○人身自由未受被告拘束，而可自由隨時離開現場，其當無
    選擇自被告住處2樓陽台跳窗跌至1樓馬路，而以此等極端危
    害自己身體、生命安全方式離開現場之理。另從甲○於早上9
    時許，即將手機交付給被告，及甲○交付自己手機前曾遭被
    告以上開毆打成傷及私行拘禁之事實可知，甲○指控被告強
    令其手機解鎖，及於同日早上9時許，始向甲○表示若甲○將
    被告所贈手機解鎖後歸還，即釋放甲○等情，應屬實在，否
    則實難想像何以甲○要平白無故地將自己尚在使用之手機交
    付給被告之可能。據此，堪認甲○指訴被告以暴行及不准其
    離去方式，要求甲○將手機解鎖，因而對甲○有強制及私行拘
    禁犯行等情，應屬可信。
　4.被告於108年8月30日早上9時許觀看手機內容發現甲○已有新
    任男友後即情緒失控，要求甲○與其發生性行為，遭甲○拒絕
    後，被告強行褪去甲○所著褲子，復要求甲○為其口交，再將
    陰莖插入甲○陰道，以此強暴方式對甲○強制性交得逞1次之
    事實，業據甲○於案發當日第一時間即108年8月30日下午5時
    54分前往高醫向醫護人員已表示其於當日早上遭前男友性侵
    等情；復於同日晚間10時許亦向高醫社工表示當日早上遭前
    男友性侵等語，嗣於同日晚間11時在男友及其他友人陪同下
    離開醫院等情，有高醫急診處理紀錄單、社會服務室個案照
    會回覆單及急診部外傷病歷資料可憑（原審卷一第233-241
    頁）；證人甲○於翌日(31日)下午5時10分接受警詢亦再次明
    確證稱伊於108年8月30日早上遭被告強制性交等語，有證人
    甲○警詢筆錄可憑（警卷第10頁），其多次指證內容前後一
    致。被告雖辯稱甲○係自願與其發生性行為，然從當日凌晨
    某時起，被告即強令甲○解鎖自己手機，甲○不從，被告即持
    續掌摑、踹踢及持掃把毆打甲○，甚至私行拘禁甲○，不准甲
    ○離開現場之事實觀之，實難想像甲○於歷經被告上開諸多暴
    行後，仍會心甘情願地於早上9時許與被告發生性行為，是
    被告所辯甲○係自願與其發生性行為云云，顯與卷內證據之
    客觀事實不符，尚無可採。
  ㈢綜上所述，被告所辯為屬卸飾之詞，尚難採信。本件事證已
    臻明確，被告犯行，堪以認定，應依法論科。　
三、論罪：
  ㈠被告行為後刑法第302條第1項、第304條第1項規定雖經總統
    於108年12月25日修正公布，並自同年12月27日生效施行，
    惟此部分修正僅係將原另規定於刑法施行法之內容，規定於
    刑法本文明文化，犯罪構成要件及法定刑之實質內容均未變
    更，自不生新舊法比較問題，應依一般法律適用原則，逕行
    適用裁判時法。
　㈡按刑法第302條第1項之剝奪人行動自由罪與同法第304條第1
    項之強制罪，其所保護之法益，固均為被害人之自由，惟前
    者重在保護個人之行動自由，後者重在保護個人之意思自由
    。而刑法第302條第1項之剝奪他人行動自由罪，並非以傷害
    人為當然之方法，故基於剝奪人之行動自由犯意，於實行強
    暴行為之過程中，如別無傷害之故意，僅因拉扯致被害人受
    有傷害，乃施強暴之當然結果，固不另論傷害罪。然若其實
    行之強暴行為，同時具有傷害犯意，且發生傷害之結果，即
    難認係施強暴之當然結果，如經合法告訴，自應另負傷害罪
    責，並依想像競合犯規定，從一重處斷（最高法院103年度
    台上字第1478號判決意旨）。又稱性交者，謂非基於正當目
    的所為之下列性侵入行為：㈠以性器進入他人之性器、肛門
    或口腔，或使之接合之行為；㈡以性器以外之其他身體部位
    或器物進入他人之性器、肛門，或使之接合之行為，刑法第
    10條第5項定有明文。
  ㈢按家庭暴力，指家庭成員間實施身體、精神或經濟上之騷擾
    、控制、脅迫或其他不法侵害之行為；家庭暴力罪，指家庭
    成員間故意實施家庭暴力行為而成立其他法律所規定之犯罪
    ，家庭暴力防治法第2條第1款、第2款分別定有明文。查被
    告與甲○前係同居男女朋友關係，係家庭暴力防治法第3條第
    2款所定之家庭成員，是被告上開強制、傷害、私行拘禁及
    強制性交犯行，均屬家庭暴力防治法第2條第2款之家庭暴力
    罪，惟因家庭暴力防治法之上開犯行並無罰則規定，是以被
    告上開犯行，均應逕依刑法規定予以論罪科刑。核被告所為
    ，係犯刑法第277條第1項之傷害罪、第302條第1項之私行拘
    禁罪、第304條第1項之強制罪及第221條第1項之強制性交罪
    。
　㈣公訴意旨認被告係成立刑法第302條第1項之「以其他非法方
    法剝奪他人行動自由罪」，雖有未合，惟此僅係犯罪程度有
    所差異，其適用之基本法條並無不同，尚無變更起訴法條必
    要。被告強命甲○將其手機解鎖、對甲○予以毆打及私行拘禁
    行為，因被告傷害及私行拘禁甲○，既與其強制行為同時實
    施，且其各罪保護法益均有不同，應依想像競合犯規定論處
    。被告以一行為觸犯傷害罪、私行拘禁罪及強制罪，應依刑
    法第55條前段規定，從一重論以傷害罪處斷。
　㈤甲○遭拘禁後，被告發現甲○已有新任男友，因而情緒失控，
    要求甲○與其發生性行為，遭甲○拒絕後，對甲○所為強制性
    交行為，核屬另一行為，並非上開強制、傷害及私行拘禁之
    當然結果，故被告尚另犯強制性交罪。被告所犯上開傷害及
    強制性交罪，犯意各別，行為互異，應分論併罰。
四、上訴論斷的理由
　㈠原審據以論處被告罪刑，固非無見；惟查：被告於93年間因
    竊盜案，經原審法院判處有期徒刑1年，於95年4月5日執行
    完畢，此有臺灣高等法院被告前案紀錄表在卷可稽(本院卷
    第55頁)，原判決於量刑審酌欄論述被告未曾因犯罪而經法
    院論罪科刑，尚有未合。被告上訴否認有強制、私行拘禁及
    強制性交犯行，雖無理由，惟原判決既有上開可議之處，自
    應由本院將原判決關於有罪部分撤銷改判。
　㈡爰審酌被告與甲○原係男女朋友關係，本應相互尊重、理性處
    理感情問題，卻因不滿甲○不願解鎖自己手機，竟毆打及私
    行拘禁甲○，且過程中被告持續多次對甲○為暴力傷害行為，
    致甲○受傷非微，且其私行拘禁甲○，自凌晨1時起至當日中
    午12時23分，A女跳樓脫逃為止，時間長逾11小時，犯罪時
    間非短，其於私行拘禁期間，知悉甲○已有男友後，為圖滿
    足一己私欲，未顧及甲○性自主決定權、人性尊嚴及心理感
    受，仍對甲○為強制性交行為，侵害他人性自主權，致甲○為
    逃離現場竟寧願冒生命危險跳樓而受傷，其對甲○傷害至深
    且巨，甲○因而患有憂鬱症就醫，此有高醫精神科初診病歷
    資料在卷可憑，又被告不僅犯後未曾有何道歉或修補損害之
    和解行為，於原審及本院審理中均否認大部分犯行，難認有
    悔悟之意，兼衡被告之教育程度高中肄業、目前無業，未婚
    無子女之家庭及經濟狀況等一切情狀，分別量處如主文第2
    項所示之刑。
　㈢【數罪定其應執行刑時，除應就各別刑罰規範之目的、輕重
    罪間體系之平衡、整體犯罪非難評價、各行為彼此間之偶發
    性、與被告前科之關聯性、各行為所侵害法益之專屬性或同
    一性、數罪對法益侵害之加重效應、罪數所反映之被告人格
    特性與犯罪傾向、社會對特定犯罪處罰之期待等，為綜合判
    斷外，尤須參酌上開實現刑罰公平性，以杜絕僥倖、減少犯
    罪之立法意旨，為妥適之裁量】（最高法院100年度台上字
    第5342號判決參照）。本院審酌被告2罪之犯罪時間係於同
    一日所犯，被害人為同一人，所為傷害、強制性交犯行之行
    為與時間之關連及密接性，二行為侵害法益不同，及被告之
    人格特性及犯罪之不法內涵等情，爰定如主文第2項所示之
    應執行刑，以資儆懲。
據上論結，應依刑事訴訟法第369條第1項前段、第364條、第299
條第1項前段，判決如主文。
本案經檢察官甘雨軒提起公訴，檢察官吳茂松到庭執行職務。
中　　華　　民　　國　　111 　年　　5 　　月　　19　　日
                  刑事第六庭    審判長法  官  李政庭
                                      法  官  王光照
                                      法  官  施柏宏
以上正本證明與原本無異。
如不服本判決應於收受本判決後20日內向本院提出上訴書狀，其
未敘述上訴理由者，並得於提起上訴後20日內向本院補提理由書
狀（均須按他造當事人之人數附繕本）「切勿逕送上級法院」。
中　　華　　民　　國　　111 　年　　5 　　月　　19　　日
                                      書記官  沈怡瑩

附錄本判決論罪科刑法條：
刑法第221條第1項
對於男女以強暴、脅迫、恐嚇、催眠術或其他違反其意願之方法
而為性交者，處3年以上10年以下有期徒刑。
刑法第277條第1項
傷害人之身體或健康者，處5年以下有期徒刑、拘役或50萬元以
下罰金。
刑法第302條第1項
私行拘禁或以其他非法方法，剝奪人之行動自由者，處5年以下
有期徒刑、拘役或9千元以下罰金。
刑法第304條第1項
以強暴、脅迫使人行無義務之事或妨害人行使權利者，處3年以
下有期徒刑、拘役或9千元以下罰金。